臺灣臺北地方法院刑事判決　　　　　　　　　　　　　八十九年度自字第八八八號
　　自　訴　人　乙○○
　　代　理　人　周武榮律師
　　擔當訴訟人　台灣台北地方法院檢察署檢察官
　　被　　　告　甲○○
　　選任辯護人　李潮雄
右列被告因加重誹謗案件，經自訴人提起自訴（原案號為八十七年度自字第八五四號
），本院判決如左：
    主      文
本件免訴。
    理      由
一、本件自訴意旨詳如後附之自訴狀影本所載。
二、按案件曾經判決確定者，應諭知免訴之判決，刑事訴訟法第三百零二條第一款定
    有明文。又「自訴人之夫某甲，前以上訴人封鎖伊所住房門，將伊拘禁在內，提
    起自訴，業經地方法院認為犯罪不能證明，諭知無罪之判決確定在案。茲自訴人
    復以當時上訴人之封鎖房門，氏夫雖未被拘禁，氏實被鎖閉房中等情提起自訴，
    按自訴人所指上訴人之犯罪事實，係一個鎖閉房門以拘禁人之行為，其行為既屬
    一個，雖兩案自訴人所主張被拘禁之人不同，亦不過被害法益前後互異，並不因
    此一端而失其案件之同一性，自訴人就曾經確定判決之同一案件提起自訴，仍不
    得謂無刑事訴訟法第二百九十四條第一款之情形，自應諭知免訴。」；再訴訟上
    所謂一事不再理之原則，關於實質上一罪或裁判上一罪，均有其適用，復經最高
    法院分別著有二十八年滬上字第四三號、六十年台非字第七七號判例可參及最高
    法院六十七年九月十九日六十七年度第十次刑事庭庭推總會議決議(三)可資參照。
三、經查：被告甲○○於民國八十七年九月三日中午召開記者會，在記者會上散發聲
    明書，而該聲明書載有「賴鵬程恐嚇五億元，身家性命安全受威脅、長期生活在
    暴力與言詞恐嚇陰影之下」、「賴、黃二先生不知如何取得本公司董事長晚宴地
    點、時間，在晚宴結束時於門口阻擋本公司董事長離去並要求本公司拿出新台幣
    （下同）五億元解決此事」等內容，並將聲明書散布於說明會場上之媒體記者，
    訴外人賴鵬程因而認被告甲○○涉犯加重誹謗犯行而向本院自訴被告涉嫌加重誹
    謗一案，業經本院於八十七年十二月十一日以八十七年度自字第八五三號判決被
    告無罪，訴外人即該案之自訴人賴鵬程不服提起上訴，經台灣高等法院以八十八
    年上易字第六七三號案件審理後，該案自訴人賴鵬程具狀撤回上訴致該案判決確
    定，此有本院八十七年度自字第八五三號判決書附卷可參，復經本院調閱該案（
    即台灣台北地方法院檢察署八十八年度執他字第一七０九號執行卷宗全卷）全卷
    審認無訛。本件自訴人乙○○認被告甲○○於八十七年九月三日上午十一時許，
    在台北市來來飯店內十七樓處，召開記者會，在記者會上宣讀並散布新聞稿即聲
    明書，而該聲明書載有「乙○○恐嚇五億元，身家性命安全受威脅、長期生活在
    暴力與言詞恐嚇陰影之下」、「賴、黃二先生不知如何取得本公司董事長晚宴地
    點、時間，在晚宴結束時於門口阻擋本公司董事長離去並要求本公司拿出新台幣
    五億元解決此事」、「賴、黃二位先生多次以舉行記者會為由，要脅本人或本公
    司董事長拿錢解決此事，我的友人在本人不知情情況下出面請託新聞界友人斡旋
    此事，另有本公司幹部因不勝恐嚇騷擾之苦，遂向警方高層報案，不知何故，報
    案事竟被此集團人士知悉，此後對方更是多次放話恐嚇騷擾」等內容，且將該聲
    明書散發予在場之媒體記者而涉有加重誹謗之犯行，其犯罪時間、地點均與前揭
    已判決確定之誹謗罪之犯罪時間、地點相同，而其行為則均為召開記者會及散布
    同一份聲明書，此就本院八十七年度自字第八五三號自訴狀與本案之自訴狀對照
    觀之，已可明瞭，本件自訴人乙○○自訴被告涉嫌加重誹謗之犯行，與前揭業經
    判決確定之被告涉犯加重誹謗案件，顯係以一行為觸犯數罪名之想像競合犯而無
    從分割，且其觸犯之數罪名之犯罪構成要件均屬相同，因係以一行為犯之，依據
    一行為僅應受一次審判之原則，其有無刑事責任，已因前一確定判決所為無罪判
    決之諭知而確定，此與連續犯之連續數行為及牽連犯之數行為有方法結果關係之
    情形不同，自不容再為其他有罪或無罪之實體判決，揆之前揭說明，本件既與前
    揭已判決確定之加重誹謗罪犯行有想像競合犯之裁判上一罪關係，顯為前開確定
    判決既判力效力所及，自應為被告免訴判決之諭知。
四、本件自訴人經合法傳喚，無正當理由不到庭，爰依刑事訴訟法第三百三十一條第
    二項之規定，由檢察官擔當訴訟。
據上論斷，應依刑事訴訟法第三百三十一條第二項、第三百四十三條、第三百零二條
第一款，判決如主文。
中      華      民      國      九十一      年      五      月    十    日
                                        臺灣臺北地方法院刑事第四庭
                                            法  官  黃  紹  紘
右正本證明與原本無異
如不服本判決應於送達後十日內向本院提出上訴狀
                                            書記官  劉  新  怡
中      華      民      國      九十一      年      五      月    十    日
